臺灣高雄地方法院刑事判決　　　　　　　　　　　　　九十一年度重訴字第五八號
　　公　訴　人　臺灣高雄地方法院檢察署檢察官
　　被　　　告　己○○
　　指定辯護人　本院公設辯護人　丙○○
右列被告因殺人等案件，經檢察官提起公訴（九十一年度偵字第一七九二四號），本
院判決如左：
    主  文
己○○殺人，處無期徒刑，褫奪公權終身。又傷害人之身體，處有期徒刑參月。應執
行無期徒刑，褫奪公權終身。
    事  實
一、己○○於民國（下同）九十一年八月十三日凌晨零時三十分許，在高雄市○鎮區
    ○○路崗山仔公園涼亭內，與庚○○、乙○○一起飲酒，庚○○因不勝酒力而醉
    倒在涼亭內之石椅上，嗣吳志忠、戊○○二人走近涼亭處，由戊○○進入涼亭內
    向己○○、乙○○詢問「青風」之男子有無來過，因己○○認為戊○○之口氣不
    好，雙方因而發生口角，適乙○○正欲起身，戊○○誤認乙○○欲對其不利，雙
    方乃發生推擠拉扯（雙方因而所受之擦挫傷、挫裂傷均未提告訴），乙○○旋即
    離開涼亭去買香煙，彼時吳志忠見狀欲進入涼亭內馳援戊○○，而己○○明知持
    利刃往人體左上胸之重要部位揮刺，將致人於死，竟基於殺人之犯意，持其所有
    原放於涼亭石桌上之水果刀一支，於上涼亭階梯處攔在吳志忠面前，並持該水果
    刀朝正欲上涼亭階梯之吳志忠左上胸部由上而下猛剌一刀，直至刀刃全部刺入，
    致穿過左上胸肌肉、左腋，切斷左腋動脈及臂叢，貫穿左側第二根至第三根肋骨
    間隙，左肋膜腔至左肺上葉，傷口約四．三×一．六×一三．四公分，造成左上
    胸軟組織及肌肉大量出血，左肋膜腔有血胸形成，己○○將刀拔出後，吳志忠當
    場血流不止，戊○○見狀要將吳志忠拉開，己○○竟另基於傷害之犯意，拾起涼
    亭旁之鐵管一支，刺向戊○○，致戊○○受有左耳正中０．五×０．一公分挫裂
    傷合併周圍一×一公分之瘀血傷、左臉頰亦有相同類似創傷之傷害，戊○○隨即
    將吳志忠送往石津醫院急救，因石津醫院休診，而於同日二時三十四分轉送惠德
    醫院急救，惠德醫院於三時十五分宣佈急無效後，因家屬無法接受要求轉院，乃
    於三時二十五分轉送阮綜合醫院急救，延至同日三時三十分，終因左胸刀刺傷造
    成出血性休克不治死亡。己○○行兇後將上開水果刀及鐵管各一支丟棄滅失，隨
    即逃至高雄市苓雅區其母親住處藏匿，警方根據戊○○、庚○○、乙○○之指認
    查知己○○係行兇者後，己○○自知法網難逃，遂於翌日即八月十四日二十三時
    五十分許向警方投案。
二、案經吳志忠之妻甲○○及戊○○告訴暨高雄市政府警察局前鎮分局移送台灣高雄
    地方法院檢察署檢察官偵查起訴。
    理  由
一、訊據被告己○○否認有上揭持刀刺殺吳志忠及持鐵管刺傷戊○○之犯行，辯稱：
    當時我與乙○○、庚○○在涼亭內喝酒，戊○○就過來罵我們，說要把我們打的
    像狗爬，結果我們起口角爭執，他站起來出手要打我，我閃開後出手打他一拳，
    我就繼續喝酒，後來吳志忠又自背後拿鐵管要刺我，我站起來閃開，順手拿起放
    在桌上切水果的水果刀，本來要推開他卻不小心揮到他云云。經查：
  (一)被告確持水果刀朝吳志忠左上胸部由上而下猛剌一刀直至刀刃全部刺入，並持鐵
    管刺傷戊○○之左耳、左臉頰等情，業據告訴人暨目擊證人戊○○證述綦詳（見
    警卷第七頁、相驗卷第十頁反面、本院九十一年十月二十三日審判筆錄），被告
    亦自承「當時我坐在涼亭內（面向馬路），吳志忠手拿鐵管由我右方刺向我，我
    閃過後，便以右手順勢拿起置於桌上之水果刀，反手刺中吳志忠之肩部，刺到哪
    一邊我不確定。」（見警卷第四頁），「警訊實在，警方沒有刑求。吳志忠是我
    殺的沒錯。．．．因死者拿鐵管刺我，我順手拿桌上切水果的刀子轉身刺他一刀
    。．．．我站在涼亭上，死者站在涼亭下，有隔三、四個階梯，且他刺我時是彎
    下腰的，我順手一揮就從上而下刺到他了。」（見偵查卷第十九頁），「．．．
    起先吵架，吳志忠拿鐵管要刺我，我轉身拿水果刀刺中他的前胸。」（見本院九
    十一年度聲羈字第五九七號第四頁），「吳志忠拿鐵管從後面要刺我，我就拿桌
    上的水果刀朝吳志忠的左肩部刺下去。」（見本院九十一年九月十二日訊問筆錄
    ）。而被告自承與戊○○不認識且無仇恨糾紛（見本院九十一年十月二十三日審
    判筆錄），衡情，戊○○當無設詞誣陷被告之理。又經臺灣高雄地方法院檢察署
    檢察官會同法醫師勘驗解剖結果，死者左上胸部有一刀刺傷，穿過左上胸肌肉、
    左腋，切斷左腋動脈及臂叢，貫穿左側第二根至第三根肋骨間隙，左肋膜腔至左
    肺上葉，傷口約四．三×一．六×一三．四公分，造成左上胸軟組織及肌肉大量
    出血，左肋膜腔有血胸形成，死者因左胸刀刺傷造成出血性休克而死亡，此有臺
    灣高雄地方法院檢察署勘（相）驗筆錄、訊問筆錄、驗斷書、相驗屍體證明書、
    解剖紀錄報告各一份及照片二十張在卷可憑，而被告刺殺死者左上胸部之人體重
    要部位，且水果刀之刀刃全部刺入，深達一三．四公分，足見其殺意之堅，用力
    之猛。被告雖辯稱：伊順手拿起放在桌上切水果的水果刀，本來要推開他卻不小
    心揮到他云云，然依上揭刀刃係由上而下刺入深達一三．四公分之情研判，斷非
    不小心揮刺到所可能受到之傷害，足徵其所辯，有違常情，洵屬卸責之詞，並不
    足採。再經臺灣高雄地方法院檢察署檢察官將死者之血液、胃容物、尿液、膀胱
    沖洗液送請法務部調查局檢驗結果，送驗血液含酒精０．２０２％（Ｗ＼Ｖ）（
    經換算為呼氣時酒精濃度每公升一．０一毫克（ＭＧ＼Ｌ），體內血液中酒精濃
    度二０二ＭＧ＼ＤＬ），送驗血液及尿液未含安非他命類、鴉片類及鎮靜安眠藥
    等成分，此有法務部調查局九十一年九月二十三日調科壹字第０九一００六五五
    一七０號、第00000000000號檢驗通知書二紙及本院九十一年十一月
    二十五日刑案電話查詢登記表一紙附卷可按。準此，足見吳志忠確係遭被告持水
    果刀刺殺致死，而被告以尖銳之水果刀猛刺死者左上胸之人體要害，其意欲致死
    者於死之殺人犯意甚為明灼。此外，告訴人戊○○確受有左耳正中０．五×０．
    一公分挫裂傷合併周圍一×一公分之瘀血傷、左臉頰亦有相同類似創傷之傷害，
    亦有臺灣高雄地方法院檢察署九十一年八月十四日驗傷診斷書一紙及照片二張在
    卷可憑，是被告持鐵管刺傷戊○○之事實亦甚明確。
  (二)被告雖於本院審理中辯稱其當時約喝了一瓶高梁酒，意識不很清楚云云（見本院
    九十一年十一月二十日審判筆錄），惟查，被告於警訊及本院訊問、審理時，均
    曾供稱其當時有喝酒，然均未陳稱其當時意識不很清楚等語（見警卷第二、三、
    四頁、本院九十一年度聲羈字第五九七號第四頁、本院九十一年九月二日訊問筆
    錄、九十一年九月十二日訊問筆錄、九十一年十月二十三日審判筆錄），且參酌
    被告於行兇後尚知將水果刀及鐵管丟棄滅失，並逃至高雄市苓雅區其母親住處藏
    匿等情，足見被告於行兇時雖有喝酒，然尚未達到心神喪失或精神耗弱之程度。
  (三)證人戊○○固證稱：被告係以左手按住死者右肩，然後以右手持刀刺向死者左上
    胸云云，然為被告所否認。而證人戊○○於警訊、偵查中皆未提及此點，有警訊
    、偵查筆錄附卷可稽，並經本院當庭播放偵訊錄音帶勘驗屬實，亦有本院九十一
    年十月二十三日審判筆錄可憑，何以於事隔較久之審理期間，方為此詳細之證述
    ﹖再參以案發時涼亭內並無裝設燈具，僅有距涼亭約十公尺處之路燈照明（此業
    據證人戊○○、庚○○於本院九十一年十月二十三日審判筆錄中證述在卷），及
    當時證人戊○○尚與另一在場證人乙○○有拉扯爭執，衡情，證人戊○○應無法
    如此明確看到被告行兇時之作案情節，是其此部分之證述，為本院所不採。衡諸
    被告自承：死者係欲衝上涼亭石階毆打伊乙節，及死者身高為一百八十一公分，
    較被告身高一百七十三公分為高，而被告係持刀由上而下刺入死者左上胸等情，
    本院因認被告應係持刀在上涼亭階梯處，由上而下朝正欲上涼亭階梯之死者左上
    胸部刺入，較符常情。
  (四)綜上所述，被告辯稱其只是徒手毆打戊○○，及其本來要推開吳志忠，卻不小心
    持刀揮到他云云，均係事後卸責之詞，不足採信，本件事證已臻明確，其殺人及
    傷害之犯行均堪以認定。
二、核被告所為，係犯刑法第二百七十一條第一項殺人及刑法第二百七十七條第一項
    之傷害罪。被告所犯前開二罪，犯意各別，行為互殊，罪名不同，應予分別論處
    合併處罰。審酌被告與吳志忠、戊○○素不相識，僅因細故即萌殺機，進而持水
    果刀刺死吳志忠，並持鐵管刺傷戊○○，手段兇殘，惡性重大，犯後雖飾詞圖卸
    ，且迄今尚未與告訴人戊○○及死者吳志忠家屬達成和解，惟尚有悔意等一切情
    狀，爰分別量處如主文所示之刑，及就殺人部分宣告褫奪公權終身，並定其應執
    行之刑為無期徒刑，並依法宣告褫奪公權終身，以儆效尤。被告行兇所用之上開
    水果刀及鐵管各一支並未扣案，且業經被告丟棄滅失（見本院九十一年九月二日
    訊問筆錄），爰不予宣告沒收，附此敘明。
據上論斷，應依刑事訴訟法第二百九十九條第一項前段，刑法第二百七十一條第一項
、第二百七十七條第一項、第三十七條第一項、第五十一條第四款，罰金罰鍰提高標
準條例第一條前段，判決如主文。
本案經檢察官丁○○到庭執行職務。
中      華      民      國    九十一    年    十  二    月      四      日
                                  臺灣高雄地方法院刑事第三庭
                                    審判長法  官  趙  家  光
                                          法  官  柯  彩  燕
                                    法  官  孫  啟  強
右正本證明與原本無異。
如不服本判決，應於判決送達後十日內，向本院提出上訴狀。
                                          書記官  盧  雅  婷
中      華      民      國    九十一    年    十  二    月      四      日
附錄本案論罪科刑法條全文：
刑法第二百七十一條第一項：
殺人者，處死刑、無期徒刑或十年以上有期徒刑。
刑法第二百七十七條第一項︰
傷害人之身體或健康者，處三年以下有期徒刑、拘役或一千以下罰金。
